【裁判字號】    89,易,1695
【裁判日期】    900706
【裁判案由】    贓物
【裁判全文】
臺灣彰化地方法院刑事判決                        八十九年度易字第一六九五號
    公  訴  人  臺灣彰化地方法院檢察署檢察官
    被      告  壬○○
    選任辯護人  陳修義
右列被告因贓物案件，經檢察官提起公訴（八十九年度偵字第六九五三號），本院判
決如左：
    主      文
壬○○連續故買贓物，處有期徒刑伍月，如易科罰金，以佰元折算壹日。緩刑年
。
    事      實
一、壬○○在彰化縣鹿港鎮○○里○○路○段二巷一五○號經營「新國禾金屬有限公
    司」（下稱新國禾公司），從事廢銅、廢鋁、廢錫、廢鋅、廢五金之買賣業務，
    已有五年時間，詎其竟基於概括之犯意，自民國八十九年六月底至九月十五日上
    午七時許止，明知辛○○、丙○○及少年張○○等人（張○○姓名年籍資料詳卷
    ，辛○○、王仁傑、沈志銘及少年張○○五人所涉嫌竊盜犯行，另由本院審理中
    ）登門前來兜售之銅管、銅噴頭、Ｃ型銅器、防霧龍頭、手龍頭把手、雙通水龍
    頭、Ｌ型接頭、Ｔ型水龍頭、面盆附件、Ｔ型把手、門串手把、手泵、化油器泵
    、銅錠等成品、半成品、原料等物均係其等竊盜而來贓物（乃己○○、丁○○、
    施振成、午○○、乙○○、巳○○、癸○○、辰○○、未○○、卯○○、戊○○
    、寅○○、丑○○、子○○、庚○○、甲○○等人所失竊），仍以每公斤新台幣
    （下同）廿七元或廿九元之顯不相當之價格，先後十餘次予以買受，並存放在公
    司工廠內。嗣至八十九年九月十五日上午十一時廿五分許，經警在上址臨檢查獲
    。
二、案經彰化縣警察局鹿港分局報請臺灣彰化地方法院檢察署檢察官偵查起訴。
    理      由
一、訊據被告對於收購右揭物品等情固坦承不諱，惟矢口否認涉有故買贓物犯行，辯
    稱：伊於收購該等五金物料時，有要求對方簽立切結書，保證來源合法，是以對
    於辛○○等人涉嫌竊盜乙節均無所悉，且伊收購時價格均與一般廢銅、廢鋁之公
    定價相同，並非以明顯偏低價格買進，又於購入後歷時將近三月均未急於脫手，
    亦與通常知贓情虛之心理反應相悖，足徵伊並非知贓之人；況其中前來銷售廢五
    金之丙○○，其父確實經營五金工廠，故伊對於丙○○所稱該物為工廠之不良品
    等語深信不疑，自無可能再行深入探詢物品來源云云。然查：被告所收購之前揭
    物品，分別係由辛○○、王仁傑、丙○○、沈志銘及少年張○○五人竊得乙節，
    業據證人辛○○、王仁傑、丙○○及於警訊中供述甚明，並據被害人己○○、丁○○、施振成、午○○、乙○○、巳○○、癸○○、辰○○、未○○、卯○○、
    戊○○、寅○○、丑○○、子○○、庚○○、甲○○等指訴綦詳，復有贓物照片
    二十張、贓物認領保管單十六張及起訴書一份附卷可稽，該等物品係他人實施財
    產犯罪所得之贓物，殆屬無疑。而證人辛○○前於八十九年九月二十七日警訊時
    ，業已明確陳稱曾告知被告該等五金物料均係竊取得來，故被告對此知之甚明等
    語（見偵卷二十九頁），嗣於本院訊問時，就此亦為肯定之陳述，則被告諉稱不
    知贓物云云，已屬無憑。尤以辛○○等人先後提供五金物料時間長達三月之久，
    累積物料數量已屬龐大，銷售總價亦非微薄，以辛○○等人均屬二十歲左右年輕
    男子之通常財力觀之，自無可能陸續多次提供大批五金物料任人銷售，乃被告對
    此竟未加置疑，實與交易常情相違。而證人辛○○、丙○○、少年張○○於本院
    訊問時亦稱曾於凌晨五、六點或早上九點多前往被告工廠處銷售竊得之五金物料
    ，倘被告誤信該物均有合法來源，又何須於人跡較少之凌晨時分接受其所稱一般
    工廠合法之廢料處理？況被告購入者多為五金半成品或成捆之五金材料，此與裁
    割五金製品剩餘之廢料或瑕疵品自屬有別，被告係以從事五金廢料收購為生，就
    此事涉收購價值高低之顯著差異，當能詳加區辨，豈有可能誤認辛○○等人提供
    之物料均係工廠生產之廢料或不良品？而卷附舊貨商同業公會報價參考表乃係針
    對通常五金廢料所定之收購價格，惟被告買進者多為半成品或尚未加工之五金材
    料，其價值自屬高於廢料報價，是被告以廢料之進價收購前開失竊物品，顯非基
    於合理之市場價格，獲利動機甚為灼然，自無從據為對其有利之認定；又被告所
    提之切結書一紙，其上僅有丙○○一人之簽名，至其餘辛○○等人部分均付之厥
    如，而辛○○等人又係分別出售五金物料予被告，並非共同前往，顯見被告對於
    不同出賣人之交易均非必然要求簽立切結書，僅係任由出賣人隨機填寫，自無從
    證明被告係以此確保物品來源合法。另證人丙○○雖到庭陳稱並未向被告明確表
    示銷售之物係竊取而來等語，然因丙○○之父所開設之工廠先前曾委請被告處理
    廢料，彼此間曾有生意往來，難謂並無交誼，則丙○○是否顧念其父之生意夥伴
    而出言迴護？已非無疑。且被告如就其餘客觀情事明顯察知他人提供物料並無合
    法來源，即已難謂並無贓物之認識，本無待於他人逐一告知，被告自不得單憑證
    人丙○○前揭所言脫卸其應負之罪責。綜上所陳，被告上開所辯均屬無據，難認
    允洽，自無足取。本案事證已臻明確，被告犯行至堪認定。
二、核被告壬○○故買他人竊盜所得之贓物，所為係犯刑法第三百四十九條第二項之
    故買贓物罪。其所為多次犯行，時間緊接，方法相同，觸犯構成要件相同之罪名
    ，顯係基於概括犯意反覆為之，應依連續犯之規定論以一罪，並依法加重其刑。
    爰審酌被告收購贓物之行為造成原所有人追贓困難，且提供贓物流通管道，間接
    鼓勵竊盜犯罪之盛行，對於他人財產權利之侵害性及危險性均不容輕忽，且被告
    於偵審期間均未坦認犯行，及其犯罪動機、手段、犯罪後之態度、智識程度等一
    切情狀，量處如主文所示之刑，併諭知易科罰金之折算標準，以示懲儆。又被告
    前未曾受有期徒刑以上刑之宣告，有臺灣彰化地方法院檢察署刑案資料查註紀錄
    表及臺灣高等法院被告全國前案紀錄表在卷可按，其經此教訓，當知警惕，應無
    再犯之虞，且故買之贓物均經被害人領回，本院審酌上情，認主文所宣告之刑，
    以暫不執行為宜，爰併宣告緩刑三年，以啟自新。
三、又被告為前開犯罪行為後，刑法第四十一條已於九十年一月十日修正公布，經比
    較修正前後之規定，以修正後之新法較有利於被告，爰依刑法第二條第一項前段
    規定，適用修正後之刑法第四十一條第一項前段，而諭知易科罰金之折算標準，
    附此敘明。
據上論斷，應依刑事訴訟法第二百九十九條第一項前段，刑法第二條第一項前段、第
五十六條、第三百四十九條第二項、第四十一條第一項前段、第七十四條第一款，罰
金罰鍰提高標準條例第一條前段、第二條，判決如主文。
本案經檢察官黃鼎鈞到庭執行職務。
中        華        民        國      九十     年     七    月    六    日
                                臺灣彰化地方法院刑事第三庭
                                    法    官
附錄本案論罪科刑法條：
刑法第三百四十九條第二項
右正本證明與原本無異。
如不服本判決，應於判決送達後十日內向本院提出上訴狀(須附繕本 )。
                                    法院書記官
中      華      民      國    九十   年    一    月    四    日


司法院資訊處製作；財團法人民間司法改革基金會備份。
